【裁判字號】    97,簡上,403
【裁判日期】    970912
【裁判案由】    誣告等
【裁判全文】
臺灣板橋地方法院刑事判決             97年度簡上字第403號
上  訴  人
即  被  告  乙○○
上列被告因誣告等案件，不服本院於民國97年2 月29日，以97年
度簡字第862 號所為第一審判決，提起上訴（偵查案號：97年度
偵字第3118號），經本院管轄第二審之合議庭審理，改用通常程
序，為第一審判決如下：
    主  文
原判決撤銷。
乙○○與有配偶之人相姦，處有期徒刑月。又意圖使他人受刑
事處分，而向該管公務員誣告，處有期徒刑月。應執行有期徒
刑伍月。
    事  實
一、乙○○與蔡信源於民國（下同）96年9 月間為同事關係，其
    明知蔡信源為有配偶之人，竟仍於96年9 月29日17時許，與
    蔡信源在其台北縣中和市○○路280 巷3 弄3 之2 號住處房
    間內相姦乙次。惟遭蔡信源之配偶甲○○返家時當場發覺上
    情，乙○○為求能與甲○○當場和解，即應允賠償甲○○新
    臺幣（下同）50萬元，並保證不再與蔡信源往來，並自行書
    立載有「我乙○○Ｚ000000000台北縣板橋市○○○路275 號
    2 樓之2 任職於新店家樂福，於新店家樂福認識蔡信源，民
    國96年9 月29日下午5 時30分於蔡信源家上床發生關係，於
    蔡信源家洗澡，於房間穿衣服，蔡信源老婆開門看見，本人
    深感後悔，從此之後，不會再與蔡信源有所來往，以此為證
    」等語之切結書及50萬元之本票各乙紙予甲○○收執為憑，
    而在上開過程中，乙○○明知甲○○並未對其施以任何脅迫
    之行為，強行拍攝乙○○之裸照，詎乙○○竟另基於使甲○
    ○受刑事處分之意圖，於97年9 月30日6 時10分許，前往台
    北縣政府警察局中和分局錦和派出所，向有承辦刑事犯罪偵
    查職權之警員誣告甲○○於上開時地以脅迫行為，強行要其
    讓甲○○為之拍攝裸照。
二、案經甲○○訴由臺灣板橋地方法院檢察署檢察官偵查後聲請
    簡易判決處刑。
    理  由
一、訊據被告乙○○固坦承於上開時地簽立上開切結書及本票各
    乙紙，並於97年9 月30日6 時10分許，前往台北縣政府警察
    局中和分局錦和派出所，向有承辦刑事犯罪偵查職權之警員
    告訴告訴人甲○○於上開時地以強暴、脅迫行為，強行要其
    讓告訴人甲○○為之拍攝裸照等情屬實，惟矢口否認上開犯
    行，辯稱：伊當天因天熱流汗，才至蔡信源上開住處借浴廁
    盥洗，並無與蔡信源相姦之行為，惟因甲○○返家時，伊正
    在穿著上衣，即與伊發生激烈爭吵，並拿去伊皮包，不讓伊
    離去，且甲○○要求解決問題，伊才簽立上開切結書、本票
    各乙紙，惟甲○○仍不讓伊離去，並強行伊通知父母前來或
    讓其拍攝裸照中擇一，伊不得已始讓甲○○拍攝裸照，惟伊
    並未與蔡信源相姦，甲○○確有以脅迫行為，強制伊讓甲○
    ○拍攝上開裸照云云。經查：
  (一)被告於上開時地與蔡信源同處一室，遭告訴人甲○○當場發
    覺，後簽立上開切結書、本票各乙紙予告訴人甲○○等情，
    業據被告於本院審理時坦承屬實，核與告訴人甲○○此部分
    指訴之情節相符，復有上開切結書及本票影本各乙紙，在卷
    可稽，足堪認定。
  (二)又被告於上開時地與有配偶之人蔡信源相姦乙情，業據證人
    甲○○於偵查中證稱：「.... 。96 年9 月29日下午5 時到
    5 時30分許，我回到家看到乙○○和我先生在房間的床上，
    當時他們沒有穿衣服，二人正在做愛。我看到後我喊一聲，
    你們在幹嘛，接著我往客廳衝出，當時我到客廳後有發現女
    用的皮包，我就翻開查看，這時我先生穿著內褲出來叫我不
    要生氣，我問我先生該女生是何人，我先生開始不肯告訴我
    ，我就說我直接打她手機問，我先生才說那是他在新店收銀
    課的同事叫乙○○，我就翻開皮包用的通訊錄，我隨機撥打
    通訊錄上的其他人，問他們是否有乙○○這個人，並且告訴
    他們乙○○和我先生蔡信源上床。那時乙○○就穿好衣服從
    房間走出，我質問她為什麼要這麼做，要如何解決。之後我
    就跟乙○○要他父母把她帶回去，並作勢要打電話，她就向
    我表示絕對不會和我先生在一起，我問他要如何保證，她就
    說她要簽保證書，我就說你要寫就要把今天的事全寫出，之
    後我先生就到書房拿紙筆，乙○○就開始寫了，乙○○寫元
    後有給我看過，問我這可以嗎，我就跟他們說我要他們把父
    母的名字寫上去，並且蓋手印，後來我有罵他們，我先生受
    不了就說要叫警察，之後就請警察處理」、「（當時有無打
    人？）沒有」、「（當時現場是否有其他人？）沒有了」等
    語（見96年度他字第6773號偵查卷第8 、9 頁），不僅核與
    上開切結書上所載「我乙○○Ｚ000000000台北縣板橋市○○
    ○路275 號2 樓之2 任職於新店家樂福，於新店家樂福認識
    蔡信源，民國96年9 月29日下午5 時30分於蔡信源家上床發
    生關係，於蔡信源家洗澡，於房間穿衣服，蔡信源老婆開門
    看見，本人深感後悔，從此之後，不會再與蔡信源有所來往
    ，以此為證」等語，均相符合，且上開切結書乙紙亦係由被
    告本人於上開時地親自書立，再經被告與蔡信源2 人在上開
    切結書上「立書人欄」下簽名、捺印後，而交予告訴人甲○
    ○收執為憑，足堪認定。被告此部分所辯，核與告訴人甲○
    ○上開指訴及上開切結書所載內容不符，顯係事後卸責之詞
    ，不足採信，至為灼然。
  (三)至於被告辯稱其於上開時地遭告訴人甲○○以脅迫行為，強
    行拍攝其裸照云云，不僅業據告訴人甲○○於本院審理時堅
    決否認在卷，且被告於本件歷次之偵查中及本院審理時，亦
    均未能提出其於上開時地確有遭告訴人甲○○拍攝裸照之相
    關事證為憑，是僅憑被告上開單一指訴告訴人甲○○於上開
    時地有以脅迫行為拍攝其裸照云云，自不足採信，惟被告竟
    仍於97年9 月30日6 時10分許，前往台北縣政府警察局中和
    分局錦和派出所，向有承辦刑事犯罪偵查職權之警員告訴甲
    ○○於上開時地以脅迫行為，強行要其讓甲○○為之拍攝裸
    照，而涉有刑法第304 條第1 項之強制罪嫌云云，顯有意圖
    使告訴人甲○○受上開刑事處分，而誣告其涉有上開強制罪
    嫌，亦堪認定（按被告告訴告訴人甲○○涉有上開強制等罪
    嫌案件，業據臺灣板橋地方法院檢察署檢察官於97年6 月30
    日，以97年度偵字第163 號處分不起訴在案）。被告此部分
    所辯，亦不足採信，至為顯然。
  (四)綜上所述，被告上開犯行均臻明確，應予依法論科。
二、核被告所為，係犯刑法第239 條後段之與有配偶之人相姦罪
    及第169 條第1 項之意圖他人受刑事處分，向該管公務員誣
    告罪。被告就所犯上開2 罪間，其犯意各別，應予分論併罰
    。本件原審以被告上開相姦、誣告犯行事證明確，而判處被
    告各有期徒刑3 月，並定其應執行有期徒刑5 月，並均准以
    新臺幣1 千元折算一日易科罰金，雖屬有據，惟按刑法第16
    9 條第1 項之誣告罪其法定刑為「7 年以下之有期徒刑」，
    揆諸刑法第41條第1 項之規定，乃屬不得易科罰金者，而原
    審未察，竟就被告上開誣告罪所諭知之有期徒刑3 月，亦准
    以新臺幣1 千元折算壹日易科罰金云云，揆諸上述，容有未
    合，是本件上訴人即被告之上訴，雖無理由，然原判決既有
    上開違誤之處，是原判決仍屬無可維持，應予撤銷，並由本
    院合議庭依刑事訴訟法第451 條之1 第4 項但書第3 款及第
    452 條之規定，先將本件改依通常程序審理，並自為第一審
    判決。爰審酌被告本件犯罪之動機、目的、手段、所生危害
    及被告犯罪後之態度等一切情狀，處如主文所示之刑，再定
    其應執行之刑，以資懲儆。
據上論斷，應依刑事訴訟法第455 條之1 第1 項、第3 項、第36
4 條、第369 條第1 項前段、第452 條、第299 條第1 項前段，
刑法第169條第1項、第239條後段、第51條第5款，判決如主文。
本案經檢察官楊展庚到庭執行職務
中    華    民    國    97    年    9     月    12    日
                刑事第十二庭  審判長法  官  戴嘉清
                                    法  官  陳信旗
                                    法  官  林晏鵬
以上正本證明與原本無異
如不服本判決應於送達後10日內向本院提出上訴狀
                                    書記官  陳映孜
中    華    民    國    97    年    9     月    12    日
附錄法條：刑法第169條、第239條
中華民國刑法第169條
（誣告罪）
意圖他人受刑事或懲戒處分，向該管公務員誣告者，處 7 年以下
有期徒刑。
意圖他人受刑事或懲戒處分，而偽造、變造證據，或使用偽造、
變造之證據者，亦同。
中華民國刑法第239條
（通姦罪）
有配偶而與人通姦者，處 1 年以下有期徒刑。其相姦者亦同。


司法院資訊處製作；財團法人民間司法改革基金會備份。
